臺灣臺南地方法院刑事判決
110年度易字第930號
公  訴  人  臺灣臺南地方檢察署檢察官
被      告  王任芽


上列被告因侵占案件，經檢察官提起公訴（110年度營偵字第175
6號），被告於本院準備程序中就被訴事實為有罪之陳述，經告
知簡式審判程序之旨，並聽取被告及公訴人意見後，本院裁定以
簡式審判程序進行審理，判決如下：
    主  文
王任芽犯侵占離本人持有物罪，處罰金新臺幣肆仟元，如易服勞
役，以新臺幣壹仟元折算壹日。緩刑貳年。
    事  實
一、王任芽於民國110年8月13日上午6時42分許，行經臺南市白
    河區中正路與中山路交岔路口之白河市場時，發現該處有如
    附表編號1所示之布織手提袋1個（內有如附表編號2至6所示
    之物，均為郭淑春所有並於同日上午6時20分許放置在其騎
    乘車牌號碼000-000號普通重型機車前方掛鉤處，於騎乘途
    中掉落之遺忘物），明知上開物品應係脫離本人所持有之物
    ，仍意圖為自己不法之所有，基於侵占脫離物之犯意，拾取
    上開物品而侵占入己；嗣因郭淑春返回上址尋找未果後報警
    處理，經警調閱監視器畫面循線追查，始查悉上情。
二、案經郭淑春訴由臺南市政府警察局白河分局報告臺灣臺南地
    方檢察署檢察官偵查起訴。
    理  由
一、按被告王任芽所犯為死刑、無期徒刑、最輕本刑3年以上有
    期徒刑以外之罪，亦非高等法院管轄之第一審案件，其於準
    備程序中就被訴事實為有罪之陳述，經告知簡式審判程序之
    旨，並聽取檢察官及被告之意見後，本院依刑事訴訟法第27
    3條之1第1項規定裁定進行簡式審判程序，是本案之證據調
    查，依同法第273條之2規定，不受同法第159條第1項、第16
    1條之2、第161條之3、第163條之1及第164條至第170條所規
    定證據能力認定及調查方式之限制，合先敘明。
二、上開犯罪事實，業據被告於本院準備程序、審理中均坦承不
    諱，核與告訴人郭淑春於警詢中之指述相符（見警卷第7頁
    至第14頁），並有臺南市政府警察局白河分局扣押筆錄、扣
    押物品目錄表、扣押物品收據、贓物認領保管單、監視器錄
    影畫面翻拍照片、現場照片在卷可稽（見警卷第15頁至第25
    頁、第33頁至第43頁），足認被告任意性之自白確與事實相
    符，堪以採信；是本案事證明確，被告犯行洵堪認定，應予
    依法論科。
三、論罪科刑：
　㈠按遺失物，乃指權利人無拋棄之意思，卻失去持有之物；而
    離本人所持有之物，係指物之離其持有，非出於本人之意思
    者而言，故除遺失物、漂流物外，凡非基於持有人之意思而
    僅一時喪失其持有者，均屬離本人所持有之物。經查，告訴
    人在騎乘前揭機車上路前，將如附表所示之物置於前揭機車
    前方掛鉤處，並於騎乘途中遺落，嗣其沿路尋找未果始前往
    警局報案等情，業經告訴人於警詢時陳述明確，足見告訴人
    並非不知上開物品於何時、何地遺失，應屬一時脫離本人所
    持有之「遺忘物」。是核被告所為，係犯刑法第337條之侵
    占離本人持有物罪。至公訴意旨認被告所犯為侵占遺失物罪
    ，容有誤會，惟起訴法條同一，尚無變更起訴法條之必要，
    附此敘明。　　
　㈡爰審酌被告因一時短於思慮，任意侵占脫離告訴人所持有如
    附表所示之物，所為漠視法紀，亦造成告訴人財產上損害及
    生活上不便，實無可取；惟念被告前無刑事前案紀錄，素行
    尚佳，犯後坦承犯行不諱，表現悔意，並與告訴人調解成立
    ，告訴人亦表示願原諒被告，有本院110年度南司刑移調字
    第522號調解筆錄足供參考（見本院卷第33頁）；兼衡被告
    所侵占財物之價值，暨其自陳未受過教育、已婚有三名成年
    子女、家庭經濟狀況為小康（見本院卷第54頁）等一切情狀
    ，量處如主文所示之刑，並諭知易服勞役之折算標準，以示
    懲儆。
  ㈢又被告未曾因故意犯罪受有期徒刑以上刑之宣告，有臺灣高
    等法院被告前案紀錄表在卷可參（見本院卷第11頁），其雖
    因一時輕忽而犯上開犯行，然其犯後終能坦承犯行，並與告
    訴人調解成立，有如前述，其經此偵、審程序及刑之宣告之
    教訓，當知所警惕，參酌告訴人亦同意給予被告緩刑之機會
    （見本院卷第33頁），本院認前開刑之宣告，以暫不執行為
    適當，併依刑法第74條第1項第1款規定宣告如主文所示之緩
    刑期間，以勵自新，並觀後效。
四、沒收部分：
　　如附表所示之物，除印鑑章6枚及現金部分短少新臺幣（下
    同）9,350元外，其餘均經尋獲並發還告訴人領回，依刑法
    第38條之1第5項規定，不予宣告沒收。至印鑑章6枚及現金
    短少部分，固為其犯罪所得，且未經尋獲，無以發還告訴人
    ；惟印鑑章屬個人專屬物品，如申請變更印鑑章，原印鑑章
    即失其功用，故沒收顯然欠缺刑法上之重要性，況被告與告
    訴人業已調解成立，約明由被告賠償告訴人所受損害，有如
    前述，若再予宣告沒收其犯罪所得，顯有過苛之虞，故依刑
    法第38條之2第2項規定，不予宣告沒收，附此敘明。
據上論斷，應依刑事訴訟法第273條之1第1項、第299條第1項前
段，判決如主文。
本案經檢察官陳昆廷提起公訴，檢察官林容萱到庭執行職務。
中　　華　　民　　國　　110 　年　　11　　月　　29　　日
                  刑事第四庭  法　官　王鍾湄
以上正本證明與原本無異。
如不服本判決應於收受本判決後20日內向本院提出上訴書狀，並
應敘述具體理由。其未敘述上訴理由者，應於上訴期間屆滿後20
日內向本院補提理由書狀（均須按他造當事人之人數附繕本）「
切勿逕送上級法院」。
　　　　　　　　　            書記官  蘇冠杰
中　　華　　民　　國　　110 　年　　11　　月　　29　　日
附錄本案論罪科刑法條：
刑法第337條
意圖為自己或第三人不法之所有，而侵占遺失物、漂流物或其他
離本人所持有之物者，處15,000元以下罰金。
【附表】（金額為新臺幣）
編號 物品名稱、數量或金額 1 布織手提袋1個 2 米色小皮包1個（內有現金140,000元) 3 黑色皮夾1個（內有健保卡、身分證及玉山銀行金融卡各1張、現金40,000元) 4 京城銀行存摺5本 5 中華郵政存摺1本 6 印鑑章6枚